臺灣高等法院高雄分院刑事判決　　　　96年度選上訴字第31號
上　訴　人　臺灣高雄地方法院檢察署檢察官
被　　　告　甲○○
被　　　告　乙○○
共　　　同
選任辯護人　陳正達　律師
　　　　　　許惠珠　律師
上列上訴人因被告違反公職人員選舉罷免法等案件，不服臺灣高
雄地方法院96年度選訴字第2 號中華民國96年7 月25日第一審判
決（起訴案號：臺灣高雄地方法院檢察署95年度選偵字第88號）
，提起上訴，本院判決如下：
    主  文
上訴駁回。
    理  由
一、公訴意旨略以：被告甲○○是高雄市議會第七屆議員選舉第
    三選區（高雄市三民區）市議員候選人黃俊傑（未具候選人
    資格）競選總部助理，明知被告乙○○是高雄市三民區立誠
    里里長，為本次市議員選舉第三選區具有投票權之人，竟基
    於使被告乙○○於本次市議員選舉中投票支持黃俊傑之故意
    ，於民國（以下同）95年10月19日晚間，藉請被告乙○○代
    發黃俊傑競選總部成立請帖之名義，將新台幣（下同）1 千
    元交給被告乙○○，被告乙○○明知黃俊傑是本次市議員選
    舉候選人，竟仍自被告甲○○處收受該1 千元，而同意為投
    票權之一定行使。又被告甲○○前是高雄市三民區達明里里
    長，為使黃俊傑能順利當選市議員，遂利用先前擔任里長時
    ，熟悉達明里里民家庭狀況之機會，又基於行求使他人投票
    支持市議員候選人黃俊傑之犯意，於95年11月17日前之某時
    ，前往本次市議員選舉具有投票權之里民王桂位於高雄市○
    ○區○○里○○街97號住處，將2 千元交付予王桂（另經檢
    察官為不起訴處分），以每票1 千元之代價，行求王桂能在
    本次市議員選舉中，與戶籍內另一具有投票權之蔡素惠共同
    投票支持黃俊傑。然因王桂並無意願收受該筆賄款，即於95
    年11月17日15時27分許，撥打被告甲○○持有之0000000000
    號行動電話，要求被告甲○○將上述賄款取回，而循線查獲
    上情，王桂並將所收受之2 千元賄款主動交出而扣案。因認
    被告甲○○涉有選舉罷免法第90條之1 第1 項行求賄賂他人
    為投票權一定行使罪及同項交付賄賂他人為投票權一定行使
    罪嫌，被告乙○○涉有刑法第143 條第1 項投票收賄罪嫌。
二、公訴人認被告甲○○涉有選舉罷免法第90條之1 第1 項行求
    賄賂他人為投票權一定行使罪及同項交付賄賂他人為投票權
    一定行使罪；被告乙○○涉有刑法第143 條第1 項投票收賄
    罪嫌，無非係以上揭事實，有被告甲○○、乙○○於調查及
    偵訊之供述，及證人王桂於調查及偵訊之證述可証，並有被
    告甲○○使用之0000000000號行動電話通訊監察譯文可稽，
    並有證人王桂全戶戶籍資料1 份及證人王桂所提出之2 千元
    賄款扣案可証等語，為其論據。
三、訊據被告甲○○、乙○○均堅詞否認有上揭犯行，被告甲○
    ○辯稱：有交付2 千元給王桂，是我請王桂幫我滷豆干的費
    用，不是要買票行賄，至於交付1 千元給乙○○，是要他幫
    我發請帖之便當錢及茶水費，也不是買票的賄款，又黃俊傑
    不符合候選人資格，應該不成立選舉罷免法第90條之1 第1
    項之罪等語，被告乙○○辯稱：我有收到1 千元，那是甲○
    ○給我的茶水錢，不是買票的賄款等語。經查：
（一）經原審當庭播放95年10月19日16時6 分20秒至7 分24秒被
      告甲○○與被告乙○○之通訊監察錄音帶，渠等對話內容
      中，被告甲○○確係對被告乙○○表示：「我跟你說，有
      一個發給里民的請帖，叫人發一下，有1 千元要貼你們水
      錢」，而被告乙○○答稱：「好」等情，有原審勘驗筆錄
      1 份在卷可憑（見原審卷第47、48頁），與被告甲○○、
      乙○○2 人上開所辯1 千元是被告甲○○委請被告乙○○
      發送請帖之茶水費，不是賄款等語相符，另佐以被告甲○
      ○事後確有將黃俊傑競選總部邀請函送至被告乙○○住處
      委託被告乙○○幫忙發放，亦據被告甲○○、乙○○於調
      查局調查中供承在卷，足證被告甲○○、乙○○2 人上開
      所辯，尚非子虛，應堪採信，檢察官復未能提出其他積極
      證據證明被告甲○○交付被告乙○○之1 千元，確係賄選
      之對價，此部分自不足認定被告甲○○、乙○○2 人有上
      開賄選犯行。
（二）又被告甲○○有交付王桂2 千元，行求王桂能在本次市議
      員選舉中，與戶籍內另一具有投票權之蔡素惠共同投票支
      持黃俊傑，然因王桂本無意願收受該筆賄款，復得知黃俊
      傑不能參選高雄市第七屆市議員選舉，即於95年11月17日
      15時27分許，撥打被告甲○○持有之0000000000號行動電
      話，要求被告甲○○將上述賄款取回，嗣後王桂並將所收
      受之2 千元賄款主動交出而扣案等情，業據證人王桂分別
      於調查局調查、檢察官偵查中證述詳確在卷（見偵二卷第
      2 、3 、6 、7 頁），並有通訊監察作業報告表1 份及證
      人王桂全戶戶籍資料查詢結果5 紙在卷可稽（見偵二卷第
      4 頁、第25至29頁）。另佐以證人王桂與被告甲○○為鄰
      居關係，更無恩怨，證人王桂自無設詞誣陷被告甲○○，
      更將2 千元交付檢察官扣案之理，再參以被告甲○○亦坦
      承其有交付2 千元給證人王桂（見原審卷第25、27頁），
      堪認證人王桂上開調查局調查中、檢察官偵訊中之證述，
      確與真實相符，而堪採信。至證人王桂嗣後於原審審理時
      改稱：2 千元是被告甲○○要我幫他滷豆干之費用云云。
      然查證人王桂於原審審理時翻異之陳述，與其前揭警詢、
      偵訊證述內容明顯不符，且就被告甲○○請證人王桂代為
      滷豆干之數量、交付時間均證稱不知（見原審卷第59、60
      頁），顯與常情相悖，另觀證人王桂於95年11月17日與被
      告甲○○之通話，證人王桂及被告甲○○均未隻字提及所
      交付之金錢（即2 千元）係滷豆干的費用，而被告甲○○
      更表示不要再講及急於掛斷電話，亦有通訊監察作業報告
      表1份 在卷可憑（見偵二卷第4 頁），自堪認證人王桂上
      開於原審審理時翻異之陳述為迴護被告甲○○之詞，不足
      採信，被告甲○○辯稱：有交付2 千元給王桂，但是我請
      王桂幫我滷豆干的費用，不是要行賄云云，為卸責之詞，
      不足採信，堪認此部分被告甲○○有向王桂為買票之行為
      。
（三）惟查高雄市第七屆市議員選舉，黃俊傑前因犯案有被褫奪
      公權，其褫奪公權期間，需至98年10月29日始屆滿，當時
      尚在褫奪公權期間，核有公職人員選舉罷免法第34條第8
      款褫奪公權，尚未復權之情事，經高雄市選舉委員會審查
      ，不准予登記，經報中央選舉委員會審定結果，亦不准予
      登記，高雄市選舉委員會並旋以95年11月10日高市選一字
      第0950450570號函知，另外同年11月28日公告合格之候選
      人名單及競選活動起止日期時，亦未將黃俊傑予列入名單
      公告等情，此有高雄市選舉委員會96年5 月30日高市選一
      字第0960400689號函及隨函所附中央選舉委員會95年11月
      10日中選一字第0953100158號函1 份在卷可稽（見本院卷
      第78至80頁），是黃俊傑並未取得高雄市第七屆市議員選
      舉候選人之資格，洵無疑義。從而，被告甲○○雖有前述
      交付王桂2 千元，行求王桂能在本次市議員選舉中，與戶
      籍內另一具有投票權之蔡素惠共同投票支持黃俊傑之情，
      然因黃俊傑自始未取得高雄市第七屆市議員候選人資格，
      受賄者亦無從為一定投票權之行使，達成雙方約定之條件
      而完成其犯罪行為，並無礙於投票之公平、純正或影響選
      舉之結果，被告甲○○所為，尚與公職人員選舉罷免法第
      90條之1 第1 項之構成要件尚有未合，自難論以該條之投
      票行賄罪。
    綜上所述，高雄市第七屆市議員選舉，黃俊傑前因犯案有被
    褫奪公權，其褫奪公權期間，需至98年10月29日始屆滿，當
    時尚在褫奪公權期間，並未取得高雄市第七屆市議員選舉候
    選人之資格，致受賄者亦無從為一定投票權之行使，達成雙
    方約定之條件而完成其犯罪行為，並無礙於投票之公平、純
    正或影響選舉之結果，被告甲○○所為，尚與公職人員選舉
    罷免法第90條之1第1項之構成要件尚有未合，投票行賄罪亦
    無未遂之規定，其行為自不構成犯罪。
四、原審以不能証明被告甲○○、乙○○犯罪，依法諭知無罪，
    核無不合，檢察官上訴謂被告等構成不能未遂，指摘原判決
    不當，為無理由，應予駁回。
據上論結，應依刑事訴訟法第368 條，判決如主文。
本案經檢察官許月雲到庭執行職務。
中　　華　　民　　國　　96　　年　　10　　月　　29　　日
                　　　刑事第六庭  審判長法  官  王憲義
                             　　    　 法  官  邱永貴
                             　    　　 法  官  張盛喜
以上正本證明與原本無異。
被告不得上訴。
檢察官如不服本判決應於收受本判決後10日內向本院提出上訴書
狀，其未敘述上訴理由者，並得於提起上訴後10日內向本院補提
理由書狀（均須按他造當事人之人數附繕本）「切勿逕送上級法
院」。
中　　華　　民　　國　　96　　年　　10　　月　　29　　日
                         　　　         書記官  林明威
